臺灣臺中地方法院刑事判決
111年度金訴字第951號
公  訴  人  臺灣臺中地方檢察署檢察官
被      告  石承鑫


選任辯護人  陳佳函律師
上列被告因違反洗錢防制法等案件，經檢察官提起公訴（110 年
度偵字第35559 、39496 號），本院判決如下：
    主    文
甲○○幫助犯洗錢防制法第十四條第一項之洗錢罪，處有期徒刑參
月，併科罰金新臺幣壹萬伍仟元，罰金如易服勞役，以新臺幣壹
仟元折算壹日。
    犯罪事實
一、甲○○預見一般人取得他人金融機構帳戶使用，常與財產犯罪
    具有密切關係，可能利用他人金融機構帳戶作為取得詐欺贓
    款之工具，並製造金流追查斷點、隱匿詐欺所得之去向、所
    在，竟仍基於縱若有人持其所交付之金融機構帳戶金融卡及
    密碼犯罪，亦不違背其本意之幫助一般洗錢、幫助詐欺取財
    間接故意，於民國110 年7 月8 日前某時許，在不詳地點，
    將其申辦之合作金庫商業銀行衛道分行帳號000-0000000000
    000號帳戶之金融卡及其密碼（該密碼為甲○○之出生年月日
    ，合稱合作金庫帳戶資料），交付予真實姓名、年籍不詳之
    人（無證據證明其未滿18歲）。嗣該名不詳之人取得合作金
    庫帳戶資料後，即意圖為自己不法之所有，基於一般洗錢、
    詐欺取財之犯意（無證據顯示參與詐騙者達3 人以上），以
    附表編號1 、2 「詐騙時間及方式」欄所示手法，詐騙丁○○
    、乙○○，致其等均陷於錯誤，而分別依指示匯款如各該編號
    所示金額至合作金庫帳戶內，且該等款項其後即遭提領，而
    產生金流追查斷點、隱匿詐欺所得去向、所在之結果。嗣丁○○、乙○○匯款後，均察覺有異並報警處理，經警循線追查，
    始悉上情。　
二、案經乙○○訴由臺中市政府警察局第六分局、丁○○訴由桃園市
    政府警察局平鎮分局報告臺灣臺中地方檢察署檢察官偵查起
    訴。
    理    由
壹、程序事項
一、本判決所引用被告以外之人於審判外之陳述，檢察官、被告
    甲○○、辯護人於本院準備程序及審理中均未聲明異議（本院
    卷第49至59、93至115 頁），本院審酌該等證據資料作成之
    情況，核無違法取證或其他瑕疵，且與待證事實有關連性，
    認為適當得為證據，依刑事訴訟法第159 條之5 規定，均有
    證據能力。
二、又本判決所引用之非供述證據，查無違反法定程序取得之情
    形，依刑事訴訟法第158 條之4 規定之反面解釋，均具有證
    據能力。
貳、實體認定之依據
一、訊據被告固坦承將合作金庫帳戶之金融卡密碼寫在紙條上，
    並與金融卡同置一處，惟矢口否認有何幫助一般洗錢、幫助
    詐欺取財等犯行，辯稱：我將寫有合作金庫帳戶金融卡密碼
    的紙條，連同金融卡一起放在皮夾內，皮夾則放在車子的車
    廂裡面，我不知道何時遺失合作金庫帳戶資料，是合作金庫
    商業銀行客服人員於110 年7 月9 日下午來電問我有沒有在
    誠品或婕洛妮絲做買賣、是否有遺失金融卡或存薄，並要我
    去找一下，直到那天我才發現金融卡不見了云云；其辯護人
    則提出辯護意旨略以：被告平時不太會使用實體的卡片，因
    此沒有特別去注意金融卡是否還在，但是在110 年7 月9 日
    接到合作金庫商業銀行客服人員來電詢問是否有在誠品書局
    消費，被告才發現合作金庫帳戶金融卡遺失，並有以電話向
    合作金庫商業銀行辦理金融卡掛失，被告確實是疏於管理金
    融卡，可是不能據此推論被告有預見並容任詐欺取財犯行存
    在等語。惟查：
　㈠被告申辦合作金庫帳戶後，以其出生年月日作為合作金庫帳
    戶金融卡之密碼，並將該密碼寫在紙條上，且與合作金庫帳
    戶金融卡同放一處，而合作金庫帳戶於110 年7 月9 日被列
    為警示帳戶後，被告於110 年7 月10日以電話向合作金庫商
    業銀行客服人員掛失合作金庫帳戶之金融卡等情，業據被告
    於警詢、檢察事務官詢問、本院審理時供承在卷（偵35559 
     卷第23至27、65至71、165 至167 頁，偵39496 卷第29至3
    2頁，本院卷第93至115 頁），並有合作金庫帳戶存摺封面
    影本、合作金庫商業銀行衛道分行110 年8 月3 日、26日函
    暨檢附合作金庫帳戶開戶基本資料及交易明細、合作金庫商
    業銀行衛道分行111 年6 月22日函等在卷可稽（偵35559 卷
    第139 、147 至149 頁，偵39496 卷第91至95頁，本院卷第
    43頁）；而告訴人丁○○、乙○○因接獲詐騙電話，致其等受騙
    ，遂分別於附表編號1 、2 「匯款時間及金額」欄所示時間
    ，各自依指示匯款如各該編號所示金額至合作金庫帳戶內，
    其後該等款項即遭提領乙節，亦經證人即告訴人丁○○、乙○○
    於警詢時證述明確（偵35559 卷第29至31、95至105 頁），
    且除有上開非供述證據外，另有告訴人乙○○報案資料、告訴
    人乙○○所提出自動櫃員機交易明細表及通話紀錄畫面、告訴
    人丁○○報案資料、告訴人丁○○所提出自動櫃員機交易明細表
    、告訴人丁○○名下郵局帳戶、京城銀行帳戶存摺封面及內頁
    明細影本、告訴人丁○○所提出通話紀錄畫面等附卷為憑（偵
    35559 卷第39至45、47、53、107  至127 、129 、131 至1
    37 頁，偵39496 卷第57至65、67、69至73、75頁）。從而
    ，不詳之人在不詳地點取得合作金庫帳戶資料後，即作為訛
    詐告訴人丁○○、乙○○並用以收款、提領之工具一節，自堪認
    定。
　㈡被告確有將合作金庫帳戶資料交付予真實姓名、年籍均不詳
    之人：
　⒈於金融機構開設帳戶，係針對個人身分、社會信用予以資金
    流通，具有強烈之屬人性，且為個人理財工具，因事關個人
    財產權益保障，其私密性、重要性不言可喻，一般人均應有
    妥為保管金融機構帳戶資料，以防止存款遭盜領、帳戶被他
    人冒用之認識，除非係親人或具有密切情誼者，難認有何交
    付他人使用之正當理由，縱偶因特殊情況須將金融機構帳戶
    資料交付他人，亦必深入瞭解他人之可靠性與其用途，以免
    個人之存款遭他人侵吞，或遭持之從事不法行為，始符社會
    常情；而金融卡復為利用各金融機構所設自動櫃員機領取款
    項之重要憑證，提款卡設定密碼之目的，亦係倘因遺失、被
    竊或其他原因離本人持有時，使取得提款卡者若未經原持卡
    人告知密碼，即難以持用，如原持卡人隨意告知他人提款卡
    密碼，甚至配合將密碼更改為他人所告知之數字者，則無異
    輕啟他人窺伺財物之貪念，並可從容領得帳戶內之款項，密
    碼之設定顯屬多餘。
　⒉有關申辦合作金庫帳戶之用途為何一節，參諸被告於警詢、
    檢察事務官詢問時均稱：我申辦合作金庫帳戶的目的是為了
    儲蓄使用等語（偵35559 卷第25、67、166 頁），於本院審
    理時改稱：我要開企業社，因為以企業社的名義向合作金庫
    商業銀行申辦帳戶前，必需先開1 個個人戶才可以使用，所
    以我才申辦本案合作金庫帳戶等語（本院卷第103 頁），姑
    且不論被告前後供述有所歧異，惟仍可知合作金庫帳戶資料
    對被告而言有一定之重要性，被告理應妥善保管，以免因疏
    於注意而遺失，導致自己之財產受有損失；如不慎遺失合作
    金庫帳戶資料，亦斷無可能不聞不問、漠不關心。而由被告
    於偵查期間表示：我真的不知道合作金庫帳戶的金融卡是何
    時遺失，是合作金庫商業銀行客服人員於110 年7 月9 日下
    午來電問我有沒有在誠品或婕洛妮絲做買賣、是否有遺失金
    融卡或存薄，並要我去找一下，直到那天我才發現金融卡不
    見了云云（偵35559 卷第24、25、69、166 頁）；對照其於
    本院審理時供承：我將合作金庫帳戶金融卡放在皮夾裡面，
    又把皮夾放在車子的車廂裡面，之後就遺失了，除此之外，
    皮夾及其內的統一發票、一些會員卡也遺失了，因為我覺得
    不重要，所以東西不見後沒有去報警等語（本院卷第107 、
    108 頁），倘若被告所述其將皮夾置於車內，且該皮夾連同
    裡面的合作金庫帳戶金融卡、統一發票、會員卡一起遺失乙
    事為真，顯見於被告所稱接獲銀行人員來電並因此獲悉合作
    金庫帳戶金融卡遺失前，被告即發覺合作金庫帳戶金融卡已
    經遺失，則被告當知合作金庫帳戶金融卡、抄有金融卡密碼
    之紙條甚有可能係遭他人以不法方式取走，且恐遭人作為不
    法用途或使自己帳戶內之存款遭盜領，惟被告卻未立刻報警
    處理、向銀行掛失，此與一般人發現財物、尤其是金融機構
    帳戶資料遺失時立即報警、掛失，並避免金融機構帳戶資料
    淪入他人手中做不法使用或遭人盜領之作法相違，是被告辯
    稱合作金庫帳戶資料係遺失云云，要難採信。何況被告於警
    詢時既稱：合作金庫帳戶於109 年開戶後，我就沒有使用過
    ，我平常都使用網路銀行，而且都是用我名下的郵局及中國
    信託商業銀行帳戶，所以不會用到金融卡等語（偵35559  
    卷第68、69頁，偵39496 卷第30頁）；於本院審理時復稱：
    我從109 年開戶後，就沒有再使用過合作金庫帳戶等語（本
    院卷第90頁），可知被告平日係使用網路銀行進行交易，且
    所用帳戶乃其名下郵局帳戶、中國信託商業銀行帳戶，而合
    作金庫帳戶自開戶後即未使用，準此以言，被告有何隨身攜
    帶合作金庫帳戶資料之必要？益徵被告所為合作金庫帳戶資
    料係放在車內且不知何時遺失之辯詞，悖於常情，不足憑採
    。綜合上情，被告於開戶後，既從未使用合作金庫帳戶資料
    進行金融交易，然外出時猶將合作金庫帳戶資料攜帶在身上
    ，此不過徒增遺失之風險；且被告發現置於車內之合作金庫
    帳戶資料遺失時，並未報警處理或掛失，而毫不在意合作金
    庫帳戶資料可能遭他人做非法使用，導致自己受到牽連，直
    至接獲銀行人員來電後始予以掛失，亦令人置疑；遑論合作
    金庫帳戶資料原本係在被告保管、掌控之下，被告卻始終未
    能詳細說明合作金庫帳戶資料遺失之確切情節，以利本院查
    證其真實性。是被告所有合作金庫帳戶資料究竟有無遺失？
    既乏積極證據可資佐憑，自難遽信被告空言所辯合作金庫帳
    戶資料遺失之情節屬實。又被告於本案偵審期間所陳其有向
    合作金庫商業銀行人員掛失合作金庫帳戶之金融卡一事，固
    有合作金庫商業銀行衛道分行111 年6 月22日函存卷足參（
    本院卷第43頁），然被告接獲銀行人員來電前，即察覺合作
    金庫帳戶資料遺失卻未立即報警、掛失乙情，業如前述，且
    於被告掛失合作金庫帳戶之金融卡前，告訴人丁○○、乙○○因
    受騙而匯款至合作金庫帳戶內之款項均遭人提領，此觀卷附
    合作金庫帳戶交易明細即明，故被告掛失合作金庫帳戶金融
    卡之舉，尚無以執為有利被告之認定。
　⒊衡以，一般人為免金融卡遺失後，增加被盜領或遭人用以作
    為犯罪工具之風險，多會避免將金融卡之密碼抄寫在金融卡
    上，或係抄寫在紙條、存摺上並與金融卡一同放置。被告於
    案發時既為智識正常之成年人，對於帳戶資料應妥善保管，
    以免遭他人作為不法利用一事理當有所認識，惟被告卻將金
    融卡密碼抄寫在紙條上，並與合作金庫帳戶金融卡同放一處
    ，此無異增加遭人盜領款項、非法使用合作金庫帳戶資料之
    風險而有違常理。又由被告於檢察事務官詢問時陳稱：合作
    金庫帳戶金融卡之密碼應該是跟我的生日一樣等語，且在檢
    察事務官質以既然是生日，為何還要把密碼放在卡片夾裡時
    ，被告並稱：當初就是想說要去改密碼，想說生日太好猜等
    語（偵35559 卷第166 頁），足認被告知悉合作金庫帳戶之
    金融卡密碼即為其出生年月日，則被告記憶該密碼應非難事
    ，其將合作金庫帳戶之金融卡密碼書寫在紙條上，自屬多餘
    。另以合作金庫帳戶交易狀況觀之，該帳戶於110 年6 月21
    日凌晨0 時18分許之餘額為0 元，此有合作金庫帳戶交易明
    細在卷足稽（偵35559 卷第149 頁，偵39496 卷第95頁），
    從而，即令被告將合作金庫帳戶資料交付他人，被告之財產
    亦不致遭到重大損失，要與一般交付帳戶予他人使用之常情
    相符。再者，合作金庫帳戶資料遭真實姓名、年籍不詳之人
    取得前，係在被告掌管中，而實行一般洗錢、詐欺取財等犯
    行之行為人既知利用他人名下金融機構帳戶收取、提領詐騙
    贓款，應非愚昧之人，當知社會上一般人在發覺金融機構帳
    戶之存摺、金融卡、密碼遺失或遭竊後，為防止拾（竊）得
    之人盜領存款或供作不法使用，必係立即報警或向金融機構
    辦理掛失，倘若仍以該帳戶作為犯罪工具，則在被害人將款
    項匯入該帳戶後，極有可能因帳戶所有人掛失而無法提領，
    使其大費周章從事犯罪行為卻一無所獲。從而，行為人為確
    保被害人匯入款項帳戶之提款、轉匯功能，均能正常使用，
    要無可能隨意收受來路不明之金融機構帳戶資料，否則帳戶
    所有人一旦報警或掛失，其費盡心思詐騙被害人不僅徒勞無
    功，反而增加遭警查獲之風險，苟非被告將合作金庫帳戶資
    料交付他人，要難想像他人竟可恰好拾得合作金庫帳戶資料
    ，並以之訛詐告訴人丁○○、乙○○，及收取、提領詐欺贓款，
    且無懼於被告可能掛失合作金庫帳戶金融卡或向警方求助。
    至被告於本案偵審期間以其名下郵局帳戶、中國信託商業銀
    行帳戶、合作金庫帳戶之金融卡均放在一起並同時遺失，且
    中國信託商業銀行帳戶內之款項遭人盜領為由，辯稱合作金
    庫帳戶資料確係遺失云云，惟依被告於本院審理時供述：我
    把郵局帳戶、中國信託商業銀行帳戶、合作金庫帳戶之金融
    卡放在一起的事情，沒有人知道，只有我自己知道等語（本
    院卷第108 頁），實難單憑被告空言陳詞，即認其將上開3 
    個帳戶之金融卡放在一起且同時遺失之辯解可信，退步言，
    縱使被告名下中國信託商業銀行帳戶內之款項有遭人盜領之
    情，亦無法以此推認合作金庫帳戶資料是不慎遺失，併此敘
    明。
　⒋基上各節，被告就其如何遺失合作金庫帳戶資料之辯詞，無
    法提出合理說明，已屬可議；而其將合作金庫帳戶之金融卡
    密碼抄寫在紙條，再與金融卡同放一處，本係增加合作金庫
    帳戶資料遺失後遭人盜領或做不法使用之危險，且其發現合
    作金庫帳戶資料遺失亦消極以對，在在不符社會常情，可證
    實係被告自己將合作金庫帳戶資料交付他人使用，並非不慎
    遺失而遭他人供作不法用途無訛，其所辯合作金庫帳戶資料
    遺失云云，洵屬臨訟杜撰之詞，無以憑採。
　㈢被告具有幫助一般洗錢、幫助詐欺取財間接故意： 　
　⒈按刑法上之故意，分為直接故意（確定故意）與間接故意（
    不確定故意），行為人對於構成犯罪之事實，明知並有意使
    其發生者為直接故意。行為人對於構成犯罪之事實，預見其
    發生，而其發生並不違背其本意者為間接故意；而間接故意
    與有認識的過失之區別，在於二者對構成犯罪之事實雖均預
    見其能發生，但前者對其發生並不違背其本意，後者則確信
    其不發生。是以，若對於他人可能以其所交付之帳戶，進行
    詐欺取財之犯罪行為乙情，已預見其發生，而其發生並不違
    反其本意，自應負故意犯（間接故意）之罪責。又向金融機
    構申辦帳戶，並無任何特殊之資格限制，僅需存入最低開戶
    金額，任何人皆可自由申請，且得同時在不同金融機構申請
    數個帳戶使用，故申辦帳戶乃極為容易之事，一般人若非具
    有不法目的，實無徵求、蒐集他人帳戶資料之必要，倘若有
    以購買、承租、求職或巧立各種名目而藉故蒐集、徵求，稍
    具智識程度、社會經驗之人，應可輕易察覺蒐集、徵求帳戶
    資料者係欲以他人之帳戶從事不法行為。尤以，使用他人金
    融機構帳戶作為被害人匯入款項之交易媒介，以實現詐欺取
    財犯罪，此乃一般使用人頭帳戶常見之非法利用類型，復經
    大眾傳播媒體再三披露，具正常智識之人實應具有為免他人
    取得金融機構帳戶資料作為詐欺取財犯罪工具使用，不得隨
    意交付予無關他人之認知。職此，如行為人對其所提供之金
    融機構帳戶資料，已預見被用來作為詐欺取財此非法用途之
    可能性甚高，猶漠不在乎而輕率交付，堪認行為人係容任第
    三人因受騙而交付財物之結果發生，自應認具有幫助詐欺取
    財之不確定故意。
  ⒉另按洗錢防制法第15條之特殊洗錢罪，係在無法證明前置犯
    罪之特定不法所得，而未能依洗錢防制法第14條之一般洗錢
    罪論處時，始予適用。過去實務認為，行為人對犯特定犯罪
    所得之財物或利益作直接使用或消費之處分行為，或僅將自
    己犯罪所得財物交予其他共同正犯，祇屬犯罪後處分贓物之
    行為，非本條例所規範之洗錢行為，惟依新法規定，倘行為
    人意圖掩飾或隱匿特定犯罪所得來源，而將特定犯罪所得直
    接消費處分，甚或交予其他共同正犯予以隱匿，或由共同正
    犯以虛假交易外觀掩飾不法金流移動，即難認僅單純犯罪後
    處分贓物之行為，應仍構成新法第2 條第1 或2 款之洗錢行
    為（最高法院108 年度台上字第1744號、108 年度台上字第
    3086號判決意旨參照），而刑法第339 條之詐欺取財罪，屬
    洗錢防制法第3 條第2 款所規定之特定犯罪。第按特定犯罪
    之正犯實行特定犯罪後，為掩飾、隱匿其犯罪所得財物之去
    向及所在，而令被害人將款項轉入其所持有、使用之他人金
    融帳戶，並由該特定犯罪正犯前往提領其犯罪所得款項得手
    ，因已造成金流斷點，該當掩飾、隱匿之要件，該特定犯罪
    正犯自成立一般洗錢罪之正犯。如提供金融帳戶之行為人主
    觀上認識該帳戶可能作為對方收受、提領特定犯罪所得使用
    ，對方提領後會產生遮斷金流以逃避國家追訴、處罰之效果
    ，仍基於幫助之犯意，提供該帳戶之提款卡及密碼，以利洗
    錢之實行，應論以一般洗錢罪之幫助犯（最高法院108 年度
    台上字第3101號判決意旨參照），亦即將自己申辦之金融帳
    戶資料交付予他人使用時，已認識他人可能將其金融帳戶資
    料作為收受、提領特定犯罪所得之用，並因此製造金流追查
    斷點、隱匿犯罪所得之去向、所在，猶不顧上情而率行交付
    金融帳戶資料，嗣後亦無積極取回之舉，而容任一般洗錢犯
    行繼續實現，應認合於幫助一般洗錢罪之構成要件。
  ⒊經查，被告將合作金庫帳戶資料交付予他人後，並未作任何
    處置，堪認被告對於合作金庫帳戶資料日後落入何人之手，
    已非其所關切之事，難謂被告就合作金庫帳戶資料最終淪為
    詐騙、提領或轉匯之用途毫無預見。且由被告先將合作金庫
    帳戶之金融卡密碼抄寫在紙條上，始一併交付他人以觀，被
    告當知該人取得合作金庫帳戶資料之目的，即係欲使用合作
    金庫帳戶收受、提領款項；參以，該人不使用自己的金融機
    構帳戶，反而特意向被告拿取合作金庫帳戶資料，益徵該人
    使用合作金庫帳戶所收受、提領或轉匯之款項甚有可能係特
    定犯罪所得；復因該人並非合作金庫帳戶之申辦者，且依卷
    內現有事證，亦無關於該人之資訊，一旦該人提領、轉匯合
    作金庫帳戶內之款項，自係極易遮斷金流、逃避國家追訴、
    處罰。則被告率將合作金庫帳戶資料交付他人，實係輕忽其
    餘民眾恐受財產上損害之可能性，並漠視產生金流斷點致國
    家難以追訴、處罰幕後行為人之結果；佐以，被告交付合作
    金庫帳戶資料在先，於已得悉可能遭用於一般洗錢、詐欺取
    財等犯行時，並未有積極取回之舉，而容任該等犯罪行為繼
    續實現，是被告就告訴人丁○○、乙○○遭詐欺而分別匯款至合
    作金庫帳戶內，嗣後款項遭提領此項結果之發生，並無違背
    其本意，而有幫助一般洗錢、幫助詐欺取財之間接故意，彰
    彰甚明。
二、按當事人、代理人、辯護人或輔佐人聲請調查之證據，法院
    認為不必要者，得以裁定駁回之；而待證事實已臻明瞭者，
    無再調查之必要，刑事訴訟法第163 條之2 第1 項、第2 項
    第3 款定有明文。被告及其辯護人雖於本院準備程序、審理
    時請求調閱臺中市政府警察局第六分局何安派出所的報案資
    料，以證明被告遺失中國信託商業銀行帳戶金融卡後，該帳
    戶有遭盜領7000元，可推論郵局帳戶、中國信託商業銀行帳
    戶、合作金庫帳戶之金融卡確實是遺失，並非被告交付予他
    人等語（本院卷第56、58、102 頁）；及檢察官於本院準備
    程序中表示若合議庭評議後認為有調閱另案報案資料之必要
    ，希望一併調閱中國信託商業銀行帳戶於案發前2 個月之交
    易明細，用以證明被告主張所丟失的帳戶是否涉及異常之交
    易行為，佐證被告主觀上有幫助詐欺之犯意等語（本院卷第
    56、57頁），另請求函詢合作金庫商業銀行關於跨國提款、
    無摺轉支是何意，若跨國提款意指在國外提領，就顯示合作
    金庫帳戶金融卡是在更早之前就交出去，而非如被告所述是
    在110 年7 月7 日才發現遺失，可以證明被告所述不實等語
    （本院卷第57頁）。然就上開3 個帳戶之金融卡是否同時遺
    失一事僅有被告片面之詞，且中國信託商業銀行帳戶內之存
    款是否遭盜領，與合作金庫帳戶資料究係遺失或被告交付予
    他人間並無必然關聯等情，業經本院詳論如前；何況本院認
    定被告有為幫助一般洗錢、幫助詐欺取財等犯行之理由，亦
    如前述，依前開說明及卷內事證，足認被告確有犯罪事實欄
    所載犯行，本案事證既已明瞭，是以，就被告及其辯護人、
    檢察官所為上開證據調查之聲請，本院認均無調查之必要，
    應予駁回。
三、綜上所述，本案事證明確，被告及其辯護人前開所辯委無足
    取，其上開犯行均堪認定，應依法論科。
參、論罪科刑
一、按刑法上之幫助犯，係對於犯罪與正犯有共同之認識，而以
    幫助之意思，對於正犯資以助力，而未參與實施犯罪之行為
    者而言（最高法院49年台上字第77號判例意旨參照，而依10
    8 年1 月4 日修正公布之法院組織法增訂大法庭相關條文，
    自同年7 月4 日起施行，其中第57條之1 第2 項規定，最高
    法院未經停止適用之判例，其效力雖與最高法院一般個案裁
    判相同，惟其已往具有如同命令位階之法規範效力，倘未經
    最高法院大法庭就個案事實相同之法律見解作成裁定前，仍
    屬最高法院一致之見解）。是以，如未參與實施犯罪構成要
    件之行為，且係出於幫助之意思提供助力，即屬幫助犯，而
    非共同正犯。查被告雖交付合作金庫帳戶資料予他人，而遭
    實行一般洗錢、詐欺取財等罪之正犯取得使用，然未見被告
    有何參與詐騙告訴人丁○○、乙○○或提款之行為，被告所為僅
    係助益他人遂行其一般洗錢、詐欺取財等犯行之實現，屬一
    般洗錢罪、詐欺取財罪構成要件以外之行為；復無積極證據
    足認被告事前與從事一般洗錢罪、詐欺取財罪之正犯有何共
    同謀議，或於事後分得報酬、詐騙款項之情事，故難認被告
    與一般洗錢罪、詐欺取財罪之正犯間，有共同一般洗錢、詐
    欺取財之犯意聯絡；亦不問使用被告所交付合作金庫帳戶資
    料之人是否另涉刑法第339 條之4 第1 項各款之加重事由，
    被告既僅以幫助之意思，參與一般洗錢罪、詐欺取財罪構成
    要件以外之行為，自均僅成立一般洗錢罪、詐欺取財罪之幫
    助犯，而無從論以共同正犯。
二、核被告所為，係犯刑法第30條第1 項前段、洗錢防制法第14
    條第1 項之幫助一般洗錢罪，及刑法第30條第1 項前段、第
    339 條第1 項之幫助詐欺取財罪。
三、又告訴人丁○○、乙○○雖分別數次匯款至合作金庫帳戶內，然
    其等各係遭到不詳之人以同一事由所蒙騙，被告亦只有1 次
    交付合作金庫帳戶資料予他人之行為，是應認僅有單一幫助
    行為，論以1 個幫助一般洗錢罪、1 個幫助詐欺取財罪。
四、另被告以單一幫助行為，侵害告訴人丁○○、乙○○之財產法益
    ，並均觸犯幫助一般洗錢罪、幫助詐欺取財罪，為想像競合
    犯，依刑法第55條前段規定，應從一重之幫助一般洗錢罪處
    斷。
五、刑之減輕：　　　
　㈠第按犯洗錢防制法第14、15條之罪，在偵查或審判中自白者
    ，減輕其刑，洗錢防制法第16條第2 項有所明定。被告於偵
    查或審判中既未自白其涉有幫助一般洗錢犯行，自無依洗錢
    防制法第16條第2 項規定減輕其刑之餘地。
　㈡復考量被告僅係基於幫助他人實行一般洗錢罪之意思，參與
    一般洗錢罪構成要件以外之行為，爰依刑法第30條第2 項規
    定，按一般洗錢罪正犯之刑減輕之。　　
六、爰以行為人之責任為基礎，審酌被告提供其個人所申辦合作
    金庫帳戶資料予他人使用，助長詐欺犯罪風氣之猖獗，且製
    造金流追查斷點，被告犯罪所生危害實不容輕視；並考量被
    告未與告訴人丁○○、乙○○達成調（和）解，或彌補其等所受
    損害，及被告於本案偵審期間均否認犯行之犯後態度；另因
    無證據證明被告有實行一般洗錢、詐欺取財等罪之構成要件
    行為，被告之可非難性即不能與共同正犯等同視之；參以，
    被告此前並無故意犯之不法犯行經法院論罪科刑之情，有臺
    灣高等法院被告前案紀錄表在卷可稽（本院卷第77、78頁）
    ；兼衡被告於本院審理時自述高職肄業之智識程度、目前從
    事新竹物流送貨司機、經濟狀況不佳、無未成年子女之生活
    狀況（本院卷第109 頁），暨其犯罪之動機、目的、手段、
    告訴人丁○○、乙○○受詐騙金額等一切情狀，量處如主文所示
    之刑，並就罰金刑部分諭知易服勞役之折算標準。
七、再者，被告所犯刑法第30條第1 項前段、洗錢防制法第14條
    第1 項之幫助一般洗錢罪，其最重本刑為7 年以下有期徒刑
    ，與刑法第41條第1 項限於最重本刑為5 年以下有期徒刑之
    罪始得易科罰金之要件不符，被告經本院諭知之刑期縱屬6 
    月以下有期徒刑，仍無併予諭知易科罰金折算標準之餘地。
    惟因本院宣告刑為有期徒刑3 月，依刑法第41條第3 項規定
    ，得以提供社會勞動6 小時折算徒刑1 日，易服社會勞動，
    而可否易服社會勞動，要屬執行事項，當俟本案確定後，另
    由執行檢察官依檢察機關辦理易服社會勞動作業要點之相關
    規定審酌，非屬法院裁判之範圍，併予指明。　　　
肆、沒收
    末按犯罪所得，屬於犯罪行為人者，沒收之；於全部或一部
    不能沒收，或不宜執行沒收時，追徵其價額，刑法第38條之
    1 第1 項前段、第3 項定有明文。且按犯罪所得之沒收，係
    法院剝奪犯罪行為人不法所得，將之予以收歸國有之裁判。
    目的係著重於剝奪犯罪行為人之實際犯罪所得，使其不能坐
    享犯罪之成果，故無利得者自不生剝奪財產權之問題。又幫
    助犯僅係對於犯罪構成要件以外行為為加工，除因幫助行為
    有所得外，正犯犯罪所得，非屬幫助犯之犯罪成果，自不得
    對其為沒收之諭知（最高法院106 年度台上字第1196號判決
    意旨參照）。又洗錢防制法第18條第1 項前段規定「犯第14
    條之罪，其所移轉、變更、掩飾、隱匿、收受、取得、持有
    、使用之財物或財產上利益，沒收之。」而依刑法施行法第
    10條之3 規定可知，洗錢防制法關於沒收之規定應優先於刑
    法相關規定予以適用，亦即就洗錢行為標的之財物或財產上
    利益，均應依洗錢防制法第18條規定沒收之。由於洗錢行為
    標的之財物或財產上利益係供洗錢所用之物，為洗錢犯罪構
    成要件事實前提，乃一般洗錢罪之關聯客體，惟上開條文雖
    採義務沒收主義，卻未特別規定「不問屬於犯罪行為人與否
    ，沒收之」，致該洗錢行為之標的是否限於行為人所有者始
    得宣告沒收，有所疑義，於此情形自應回歸適用原則性之規
    範，即參諸刑法第38條第2 項前段規定，仍以屬於行為人所
    有者為限，始應予沒收。依卷存事證無以證明被告因交付合
    作金庫帳戶資料，而獲取任何報酬、詐欺之不法利得，亦無
    事證可認告訴人丁○○、乙○○匯款之款項為被告所提領。是以
    ，本案無從宣告沒收犯罪所得，復因告訴人丁○○、乙○○匯款
    之款項均非被告所有，又不在其實際掌控中，故被告對該等
    款項皆無所有權或事實上之處分權，亦無適用洗錢防制法第
    18條第1 項前段規定沒收該等款項之餘地。
據上論斷，應依刑事訴訟法第299 條第1 項前段，洗錢防制法第
14條第1 項，刑法第11條前段、第30條第1 項前段、第2 項、第
339 條第1 項、第55條前段、第42條第3 項，刑法施行法第1 條
之1 第1 項，判決如主文。
本案經檢察官張文傑提起公訴，檢察官丙○到庭執行職務。
中　　華　　民　　國　 111　　年　　7 　　月　　12　　日
                  刑事第四庭　審判長法　官  黃佳琪

　　　　　　　　　　　　　　　　　　法　官　魏威至　

　　　　　　　　　　　　　　　　　　法　官  劉依伶
以上正本證明與原本無異。
如不服本判決應於收受送達後20日內向本院提出上訴書狀，並應
敘述具體理由；其未敘述上訴之理由者，應於上訴期間屆滿後20
日內向本院補提理由書（均須按他造當事人之人數附繕本）「切
勿逕送上級法院」。
告訴人或被害人如不服判決，應備理由具狀向檢察官請求上訴，
上訴期間之計算，以檢察官收受判決正本之日起算。
                            　　　　書記官  盧弈捷 
中　　華　　民　　國　　111 　年　　7 　　月　　12　　日
附錄本案論罪科刑法條：
洗錢防制法第14條
有第二條各款所列洗錢行為者，處7年以下有期徒刑，併科新臺
幣5百萬元以下罰金。
前項之未遂犯罰之。
前二項情形，不得科以超過其特定犯罪所定最重本刑之刑。
中華民國刑法第339條
（普通詐欺罪）
意圖為自己或第三人不法之所有，以詐術使人將本人或第三人之
物交付者，處5年以下有期徒刑、拘役或科或併科50萬元以下罰
金。
以前項方法得財產上不法之利益或使第三人得之者，亦同。
前二項之未遂犯罰之。
附表（時間：民國、金額：新臺幣）：
編號 受詐騙人 詐騙時間及方式 匯款時間及金額 提款之時間、金額（不含手續費） 1︵ 起訴書附表編號2 ︶ 丁○○ 不詳之人佯裝為購物網站客服人員於110年7月7日晚間8時54分許來電向丁○○誆稱因網路購物平台遭駭客入侵，需做個資確認云云，致丁○○陷於錯誤，而依指示匯款如右列金額至右列帳戶內。  110年7月8日晚間6時57分1秒匯款2萬9987元 於110年7月8日晚間7時1分6秒提款1萬8715元    110年7月8日晚間6時59分15秒匯款2萬9987元（起訴書附表編號2誤載為晚間7時33分許）  於110年7月8日晚間7時1分54秒提款1萬1415元     於110年7月8日晚間7時3分41秒提款1萬8715元     於110年7月8日晚間7時5分35秒提款1萬1050元     於110年7月8日晚間7時7分37秒提款79元（本次提款1萬8715元，其中1萬8636元係乙○○受騙款項）    110年7月8日晚間7時31分13秒匯款2萬9985元 於110年7月8日晚間7時40分16秒提款1萬8495元（本次提款1萬8715元，其中220元係乙○○受騙款項）    110年7月8日晚間7時33分19秒匯款2萬9987元 於110年7月8日晚間7時41分1秒提款1萬8715元     於110年7月8日晚間7時43分7秒提款1萬8715元     於110年7月8日晚間7時52分57秒提款3750元（丁○○受騙款項尚有297元未被提領） 2︵ 起訴書附表編號1 ︶ 乙○○ 不詳之人佯裝為誠品書局客服人員於110年7月8日下午5時56分許來電向乙○○誆稱因平台遭駭客入侵，需使用ATM轉帳解除錯誤設定云云，致乙○○陷於錯誤，而依指示匯款如右列金額至右列帳戶內。 110年7月8日晚間7時5分52秒匯款1萬9988元 於110年7月8日晚間7時7分37秒提款1萬8636元（本次提款1萬8715元，其中79元係丁○○受騙款項）    110年7月8日晚間7時8分4秒匯款6998元 於110年7月8日晚間7時13分19秒提款8130元     於110年7月8日晚間7時40分16秒提款220元（本次提款1萬8715元，其中1萬8495元係丁○○受騙款項）